臺灣臺中地方法院刑事判決　　　　　　　　　　　　　九十年度訴字第一三六一號
　　公　訴　人　臺灣臺中地方法院檢察署檢察官
　　被　　　告　丙○○
　　選任辯護人　洪武明律師
右列被告因毒品危害防制條例案件，經檢察官提起公訴（八十九年度偵字第一九八九
一號），本院判決如左：
    主  文
丙○○無罪。
    理  由
一、公訴意旨略以：被告丙○○基於概括之犯意，以其所有電話號碼0000000
    000號行動電話為聯絡工具：(1)於民國八十九年九月二十日下午五時許，在臺
    中市○○路與三光巷口，以新臺幣（下同）三千元之代價，販賣數量不詳之第一
    級毒品海洛因予乙○○。(2)於八十九年十月十九日下午五時許，在同上地點，以
    三千元之代價，販賣數量不詳之第一級毒品海洛因予乙○○。(3)於八十九年十一
    月二十七上午十一時許，在臺中市○○路○段三七三號前，以四千元之代價，販
    賣數量不詳之第二級毒品安非他命予乙○○。又意圖販賣而持有第一級毒品海洛
    因淨重一‧○二公克，及第二級毒品安非他命淨重四○‧○四公克，為警於八十
    九年十二月七日十六時四十分許，在臺中市○○路○段三七三號八樓七室先查獲
    乙○○，再於同日下午五時四十分許，在臺中市○區○○路四段三八一巷口查獲
    被告，並扣得其因為警發覺而棄置於路邊之第一級毒品海洛因一‧○二公克及其
    所使用之0000000000號行動電話，再循線至臺中市○○路○段一○六
    號六樓十一室被告居所查獲安非他命四○‧○四公克，因認被告涉犯毒品危害防
    制條例第四條第一項販賣第一級毒品罪、同條第二項販賣第二級毒品罪、同條例
    第五條第一項意圖販賣而持有第一級毒品罪、同條第二項意圖販賣而持有第二級
    毒品罪等罪嫌。
二、按犯罪事實，應依證據認定之，無證據不得推定其犯罪事實；不能證明被告犯罪
    者，應諭知無罪之判決，刑事訴訟法第一百五十四條、第三百零一條第一項分別
    定有明文。又認定犯罪事實所憑之證據，雖不以直接證據為限，間接證據亦包括
    在內；然而無論直接或間接證據，其為訴訟上之證明，須於通常一般之人均不致
    有所懷疑，而得確信其為真實之程度者，始得據為有罪之認定，最高法院七十六
    年度臺上字第四九八六號判例意旨可資參照。
三、公訴意旨認被告涉犯販賣第一級毒品及第二級毒品、意圖販賣而持有第一級毒品
    及第二級毒品罪嫌，無非以證人乙○○警訊之證言、及乙○○應警員之要求，以
    欲向被告購買第一級毒品海洛因為由，與被告約於臺中市○區○○路四段三八一
    巷口交易，而在該處為警查獲，被告亦坦承因發現警察而將身上之第一級毒品海
    洛因丟棄於路邊，而扣案之毒品經鑑定結果確係第一級毒品海洛因及第二級毒品
    安非他命，且其數量眾多，顯非供己施用，且有證人朱國華證詞及扣案之行動電
    話可資為證等為其主要論據。訊據被告丙○○堅決否認有何販賣第一級毒品及第
    二級毒品、意圖販賣而持有第一級毒品、第二級毒品犯行，辯稱：扣案之毒品均
    是伊自己要施用的，為警查獲當天接到證人乙○○的電話，他只有叫我過去一下
    ，沒有叫我帶毒品，也沒有說要做什麼，而將毒品帶在身上，是想到證人乙○○
    家中施用等語。經查：
  （一）證人乙○○固於警訊時證稱：所施用之毒品係向被告所購買，分別在大約八
        十九年九月二十日十七時許，在臺中市○○路與三光巷口，購買第一級毒品
  海洛因，一小包重量不詳，代價三千元；第二次是在同年十月十九日十七、
        十八時許，在臺中市○○路與三光巷口旁三角公園處，也是買一小包第一級
        毒品海洛因三千元；另向被告買了一次第二級毒品安非他命，是在同年十一
        月二十七日十一時許，一小包四千元云云，惟查證人乙○○於偵查中即翻異
        前詞，證稱：警訊所言不實在，伊並未向被告買過毒品等語（見偵卷第四十
        二頁背面）；另於本院九十年七月六日調查時亦結證稱：當天為警查獲後，
        警察就要求伊配合打電話釣出藥頭「小美」，但「小美」可能認為不對勁，
        就沒有赴約，警察就再叫伊打電話給其他有在施用毒品的朋友，伊即打了七
        、八通電話，其中一通是給被告，當時伊所施用的毒品都是向「小美」買的
        ，亦錢不夠時，亦有與被告合資買毒品等語，是證人乙○○就有無向被告購
        買毒品乙節，前後證述不一，已有明顯瑕疵；又按犯毒品危害防制條例第十
        條之罪，供出毒品來源因而破獲者，得減輕其刑，毒品危害防制條例第十七
        條定有明文，是關於販賣毒品之案件，其他施用者，所為其施用之毒品係向
        被告購買之陳述，因係有利於自己之陳述，是先天上即有不客觀、不公正之
        虞，設非有其他具體證據，單憑其他施用毒品者單一之證述，即入被告於罪
        ，誠然係危險之舉。而本件證人乙○○為警查獲後，經警採集其尿液送驗結
        果，呈甲基安非他命陽性反應，因屬三犯，經臺灣臺中地方法院檢察署檢察
        官就其連續施用第二級毒品罪部分提起公訴，經本院於九十年三月十四日以
        九十年度易字第六四七號刑事判決判處有期徒刑拾月，嗣證人乙○○提起上
        訴，而由臺灣高等法院臺中分院以九十年度上易字第八八二號審理，而證人
        乙○○於該案件九十年五月七日調查時即以有供出上手綽號「阿宏」之人為
        由，要求減刑，嗣經臺灣高等法院臺中分院於九十年七月十日以此證人乙○○於八十九年十二月七日為警查獲時，有供出毒品來源，因而查獲上手丙○○，合於毒品危害防制條例第十七條規定應於減輕其行為由，撤銷原判決，
        改判處證人乙○○有期徒刑八月等情，業經本院依職權調閱臺灣高等法院臺
        中分院九十年上易字第八八二號刑事卷宗核閱屬實，並有前開刑事判決一份
        附卷可參。是證人雖於警訊時證述其施用之毒品係向被告所購買，惟旋於偵
      查中及本院九十年七月六日調查時證述被告未曾販賣毒品給伊等語，卻又於
        本院調查四日後，於臺灣高等法院臺中分院調查時已有供出毒品來源因而查
        獲，要求減刑，足證證人乙○○於其施用毒品之案件供稱：有向被告購買毒
        品云云，顯係為求獲得減刑之利益而為，其不利於被告之證言部分，尚難超
        越一般合理之懷疑，而無法援為不利於被告之證據。
  （二）證人乙○○則警訊時證述：「˙˙˙在電話中我向「阿宏」表示和以前一樣
        買一小包海洛因」；另於本院則證述：「我問他（指被告）在哪裡，他說在
        我家附近，我才叫他過來我家，我要掛電話時，警員比手勢，叫我等一下，
        請他帶東西出來。我跟他說他那裡有無東西，他問我說你那裡沒有了嗎，他
        說要什麼，我跟他說要海洛因」等語，惟證人即警員甲○○於本院九十年十
        一月二十三日調查時證述：當時證人乙○○打電話給被告時，伊有在旁邊，
        他們二人是用暗語說要拿多少等語，核與證人乙○○所述當時是跟被告說要
        「海洛因」等語，並不相符，而被告則否認證人乙○○有在電話中要求伊帶
        毒品前來等語。惟證人乙○○與被告通話時並未錄音，業據證人甲○○於本
        院同日調查時證述在卷，是證人乙○○與被告之通話內容，因無通話過程之
        錄音帶，足以辨明被告乙○○於電話中是否已告知被告要購買毒品之意，甚
        或有無叫被告攜帶毒品前來，自難以證人乙○○及甲○○前揭不相符合之證
        言即遽認被告係應證人乙○○之邀而攜帶毒品前來，甚至有販賣毒品之意。
        而被告到達與證人乙○○約定之地點後，發覺有警察在場，而其於逃逸之過
        程中將身上之第一級毒品海洛因丟棄，應係惟恐身上之毒品將陷其於不利之
        境地而為之利己舉動，尚符常情，而難以其丟棄毒品之舉，即臆測被告確有
        販賣毒品之行為。
  （三）被告迭於警訊、偵查及本院調查時均供承：伊所施用之毒品係向綽號「小美
        」之女子購買而來等語，並於本院調查時供稱：曾與證人乙○○合資向「小
        美」買過毒品等語，證人乙○○亦於偵查及本院調查時證述：如錢不夠時，
        會與被告合資向「小美」買毒品等語，經本院隔離訊問被告及證人乙○○關
        於綽號「小美」之人之年齡、身高等特徵、二人合資買毒品各人出資額、最
        後一次合買毒品之種類等問題，被告之供述與證人乙○○證述之內容大致相
        符，而證人乙○○於本次為警查獲後，即於八十九年十二月八日入臺灣臺中
        監獄附設之臺灣臺中戒治所強制戒治，迄至本院訊問前，並無任何會客接見
        之紀錄等情，有臺灣臺中監獄九十年七月二十五日中監戒字第四○○四號函
        附於本院卷可稽。而被告為警查獲後，施用毒品部分，經本院裁定送觀察勒
        戒，於八十九年十二月八日入臺灣臺中看守所附設觀察勒戒處所，嗣因無繼
        續施用毒品之傾向，而於同年月二十九日出臺灣臺中看守所等情，亦有查詢
        被告在監在押資料一份附卷可查，是被告於出臺中看守所後，既未曾與證人
        乙○○會面，是其二人於本院訊問前應未曾就合資購買毒品之過程有串證之
        舉，從而被告與證人乙○○陳稱曾合資向「小美」購買毒品等語，應堪採信
        。則被告所持有毒品既係向「小美」之人購買，而證人乙○○亦曾單獨或與
        被告合資向「小美」購買毒品，茍被告有販賣毒品之行為，其販賣毒品之單
        價必較「小美」所販賣者為高，是證人乙○○如需毒品，應會直接向「小美
        」購買，殊無已較高之價格向被告購買之理，是證人乙○○於警訊證述：曾
        向被告購買毒品云云，顯不符常情，而難以置信。
  （四）又查被告於臺中市○區○○路四段三八一巷口為警查獲時，固扣得其丟棄於
        路旁之第一級毒品海洛因一小包（驗餘淨重一˙○二公克，包裝重○˙二九
        公克，純度˙63.96%，純質淨重○˙六五公克），嗣經被告帶同警員至位於
        臺中市○○路○段一○六號六樓十一室住處，查扣第二級毒品安非他命三包
        （毛重分別為三八˙一六公克、一˙五六公克、二˙三二公克，淨重分別為
        三六˙九六公克、一˙一六公克、一˙九二公克，各取○˙一○公克供鑑驗
        ，驗餘淨重分別為三六˙八六公克、一˙○六公克、一˙八二公克，純度均
        為九五˙六%），而上開毒品經送鑑驗結果，確實分別檢出第一級毒品海洛
        因及第二級毒品甲基安非他命之成分等情，亦有法務部調查局鑑定通知書（
        編號：000000000號）及內政部警政署刑事警察局九十年一月八日
        刑鑑字第二○三七八八號鑑驗通知書各一份在卷可查。惟被告為警查獲後，
        經採集其尿液送驗結果，甲基安非他命及嗎啡均呈陽性反應，有臺中市衛生
        局煙毒尿液檢驗成績書一紙附卷可憑（見八十九年度毒偵字第七八○九號偵
        查卷宗第五十四頁），核與被告自白有施用第一級毒品海洛因及第二級毒品
        安非他命等情相符。被告為警查扣之第二級毒品安非他命三包重量雖達四○
        ˙四八公克，惟被告既有施用第二級毒品安非他命之習慣，或為降低購買之
        成本，或為避免多次向他人購買毒品增加被查獲可能性之風險，一次購入較
        多量之毒品，非無可能，尚無法僅以被告持有第二級毒品安非他命之數量較
        多，於別無佐證之情形下，即遽予推論被告有販賣第二級毒品之意圖。至第
        一級毒品海洛因部分，既僅扣得一小包，更不足以依此推測被告持有該包第
        一級毒品即係基於販賣第一級毒品海洛因之意圖至明。
  （五）又證人即查獲被告之警員之一朱國華固於偵訊時證述：查獲證人乙○○後，
        證人乙○○供出毒品上手係被告，即要證人乙○○以電話將被告約出來交易
        毒品，嗣後被告到達約定之地點後，被告騎機車來，繞了幾圈，伊等確定其
        身份後，才上前逮捕被告等語，惟證人朱國華就證人乙○○向被告購買毒品
        部分之證詞，係聽聞證人乙○○之言，核屬傳聞證據，不得作為認定被告有
        罪之證據；又證人乙○○與被告通話之內容是否確涉及買賣毒品之事，尚乏
        證據足以認定已如前述；被告前往約定地點後，證人朱國華等人即上前逮捕
        之，是被告當時亦無交付毒品及收取金錢之行為，即難認定其有販賣毒品之
        意圖，從而證人朱國華之證言，尚無法作為認定被告有意圖販賣而持有或販
        賣第一級或第二級毒品行為之證據。至扣案之行動電話一支，雖為被告所有
        ，證人乙○○亦以該電話與被告聯絡，惟證人乙○○關於向被告購買毒品既
        有瑕疵而不可採信，是徒憑該行動電話，仍無法作為認定被告有販賣毒品之
        意圖或行為之證據。
四、綜上所述，證人乙○○於警訊之證述，尚難盡信，而公訴人所舉其他證據，復未
    能積極證明被告確有販賣第一、二級毒品或意圖販賣而持有第一、二級毒品之犯
    行，此外，本院復查無其他證據足資證明被告有公訴人所指之犯行，本諸罪疑唯
    輕之證據法則，自應為被告無罪之諭知。
據上論斷，應依刑事訴訟法第三百零一條第一項，判決如主文。
中      華      民      國    九十一    年      四      月    三十      日
                              臺灣臺中地方法院刑事第七庭
                               審判長法  官  夏  一  
                           法  官  簡  源  希
                                     法  官  郭  妙  俐
右正本證明與原本無異。
如不服本判決，應於判決送達後十日內向本院提出上訴狀，上訴於臺灣高等法院臺中
分院( 須附繕本 )。
                                     書記官
中      華      民      國    九十一    年      五      月      一      日
